【裁判字號】    97,上更(一),193
【裁判日期】    971114
【裁判案由】    違反毒品危害防制條例
【裁判全文】
臺灣高等法院高雄分院刑事判決     97年度上更(一)字第193號
上  訴  人  臺灣高雄地方法院檢察署檢察官
上  訴  人
即  被  告  甲○○
                    (另案於臺灣高雄監獄執行中)
指定辯護人  本院公設辯護人孫妙岑
上列上訴人因被告違反毒品危害防制條例案件，不服臺灣高雄地
方法院96年度訴字第5158號中華民國97年1 月28日第一審判決（
起訴案號：臺灣高雄地方法院檢察署96年度偵字第23358 號），
提起上訴，判決後，經最高法院第1 次發回更審，本院判決如下
：
    主  文
原判決關於販賣第一級毒品部分（包括既遂、未遂、定執行刑、
無罪）撤銷。
甲○○販賣第一級毒品，累犯，處有期徒刑拾伍年陸月；未扣案
之販賣第一級毒品所得新臺幣參仟元沒收，如全部或一部不能沒
收時，以其財產抵償之；扣案之NOKIA 廠牌行動電話壹支（不含
SIM 卡）沒收。又販賣第一級毒品，未遂，累犯，處有期徒刑捌
年；扣案之第一級毒品海洛因參小包（驗後淨重分別為零點零捌
陸公克、零點零捌陸公克、零點零捌零公克）均沒收銷燬之；扣
案之毒品外包裝袋參只、前開NOKIA 廠牌行動電話壹支（不含SI
M 卡），均沒收。應執行有期徒刑拾柒年陸月，扣案之第一級毒
品海洛因參小包（驗後淨重分別為零點零捌陸公克、零點零捌陸
公克、零點零捌零公克）均沒收銷燬之；未扣案之販賣第一級毒
品所得新臺幣參仟元沒收，如全部或一部不能沒收時，以其財產
抵償之；扣案之毒品外包裝袋參只、NOKIA 廠牌行動電話壹支（
不含SIM 卡），均沒收。
    事  實
一、甲○○（綽號老仔）前於民國91年間，因違反毒品危害防制
    條例案件，經法院判處有期徒刑10月、6 月，定應執行有期
    徒1 年2 月確定，並於95年6 月17日執行完畢。詎其仍不知
    悔改，明知海洛因係毒品危害防制條例第2 條第2 項第1 款
    所列之第一級毒品，不得販賣、轉讓或持有，仍基於販賣第
    一級毒品之犯意，於96年8 月3 日中午12時22分許，經黃建
    仁以門號0000000000號行動電話與甲○○所使用之門號0000
    000000號行動電話聯絡，雙方約定毒品交易時地及價格後，
    甲○○於同日下午3 時許，在高雄市○○區○○街135 巷15
    號住處，以新臺幣（下同）3,000 元之價格販賣第一級毒品
    海洛因（驗後淨重0.29公克）予黃建仁；嗣黃建仁於同日20
    時許，在高雄市鼓山區○○○○路31號5 樓前為警查獲，經
    警扣得上開購得之海洛因1 包，黃建仁乃主動供出毒品係購
    自甲○○。黃建仁為配合警方查緝甲○○，於96年8 月13日
    下午3 時40分，經警方授意，以員警楊文豪所有之門號0000
    000000號行動電話與甲○○上開行動電話聯絡，向甲○○佯
    稱欲購買價值3,000 元之海洛因，甲○○另基於販賣第一級
    毒品之犯意，旋於同日16時30分許，攜帶第一級毒品海洛因
    3 包返回其上開住處前等候與黃建仁交易時，為警當場查獲
    而未遂，員警並在甲○○身上扣得其欲販賣予黃建仁之海洛
    因3 包（驗後淨重各為0.086 公克、0.086 公克、0.080 公
    克）及其所有供販賣第一級毒品所用之NOKIA 廠牌行動電話
    1 支 (門號0000000000號SIM 卡非甲○○所有)。
二、案經高雄市政府警察局前鎮分局報請臺灣高雄地方法院檢察
    署檢察官偵查起訴。
    理  由
一、證據能力部分：
  (一)按被告以外之人於審判外之言詞或書面陳述，除法律有規定
    者外，不得作為證據；被告以外之人於檢察事務官、司法警
    察官或司法警察調查中所為之陳述，與審判中不符時，其先
    前之陳述具有較可信之特別情況，且為證明犯罪事實存否所
    必要者，得為證據，刑事訴訟法第159 條第1 項、第159 條
    之2 分別定有明文。是依上開條文規定，被告以外之人於檢
    察事務官、司法警察（官）調查時所為之陳述，屬傳聞證據
    ，依同法第159 條規定，本無證據能力，必須「具有較可信
    之特別狀況」及「必要性」二要件，始例外得適用上開第15
    9 條之2 規定，認有證據能力，採為證據。而所謂「具有較
    可信之特別情況」係屬於證據能力之要件，法院應就偵查或
    調查筆錄製作之原因、過程及其功能等加以觀察其信用性予
    以判斷；又此之「必要性」要件，必須該陳述之重要待證事
    實部分，與審判中之陳述有所不符，包括先前之陳述詳盡、
    於後簡略，甚至改稱忘記、不知道等，雖非完全相異，但實
    質內容已有不符者在內（最高法院96年度臺上字4304號、96
    年度臺上字第4365號、96年度臺上字第4414號判決意旨可資
    參照）。
  (二)本件證人黃建仁係被告是否有販賣第一級毒品犯行之重要證
    人，且證人黃建仁於警詢時對於被告販賣毒品之情節陳述詳
    盡，於原審審理時則翻異前詞，到庭否認向被告購買毒品之
    情，與警詢陳述不符。證人黃建仁於原審審理時，雖否認警
    詢所述情節並陳稱警詢時係受警方人員要求其指證被告，且
    毒癮發作才指證被告云云（原審卷第67頁）。然證人黃建仁
    於原審並證陳：警詢當時，並未遭到強暴、脅迫、詐欺、利
    誘、疲勞訊問其他不正方法之對待等語（原審卷第63頁）；
    再者，證人黃建仁於檢察官偵訊中表示其警詢中之陳述係出
    於自由意識所為等情（偵卷第77頁），並未言及警詢時有毒
    癮發作之情事；是證人黃建仁上開於原審審理中證稱警詢時
    毒癮發作云云，尚不足採。又證人黃建仁於警詢時所為有關
    被告販賣毒品事實之陳述，相較其於原審審判時，距案發當
    時較近，且並非在被告之面前指述被告是否販賣毒品，依此
    外部情況，顯較無受不當外力干擾、內在壓力及事後串謀之
    可能性，堪認證人黃建仁於警詢中之陳述具有特別可信之情
    況；此外，證人黃建仁之上開警詢中陳述，乃證明被告犯罪
    事實之存否所不可欠缺，依刑事訴訟法第159 條之2 規定，
    證人黃建仁於警詢中之陳述，應具有證據能力。
二、訊據被告甲○○固不否認於96年8 月13日16時30分許，在其
    上開住處前，攜帶其所有甫購入之海洛因3 小包為警查獲等
    情，惟矢口否認有何販賣第一級毒品犯行，辯稱：我未曾販
    賣海洛因給黃建仁，為警查獲當日，黃建仁打電話給我，說
    要到我家坐坐，我騎機車回家，就被警察抓了，我身上所攜
    帶的海洛因3 小包是我自己要施用的云云。經查：
  (一)被告於96年8 月3 日下午3 時許販賣海洛因予黃建仁部分：
    1.門號0000000000號行動電話平日為被告所使用之事實，業
      據被告於原審審理中自承在卷（原審卷第24、41頁）。而
      證人黃建仁於96年8 月3 日中午12時22分許，以其所持用
      之門號0000000000之行動電話撥打被告所使用之門號0000
      000000行動電話（通話時間自當日12時22分36秒至12時22
      分45秒止），聯絡購買海洛因事宜，是日下午3 時許，被
      告即在其高雄市○○區○○街135 巷15號住處，以3,000
      元之代價販賣海洛因（驗後淨重0.29公克）予黃建仁，黃
      建仁旋即於是日晚上8 時許，在高雄市鼓山區○○○○路
      31號5 樓前為警查獲，經警扣得上開海洛因，並向警方供
      述海洛因係向被告購得等情，業據證人黃建仁於警詢及偵
      查中證述甚詳（警卷第15、17頁，偵查卷第12頁），並經
      證人即警員楊文豪、徐元慶於檢察官偵查中證述：黃建仁
      於被查獲後確有供出海洛因是向被告購買等情屬實（偵查
      卷第76、77頁）。而證人黃建仁於是日中午確有撥打被告
      之行動電話與被告通話，亦有通聯紀錄1 份在卷可資佐證
      （偵查卷第95頁）。再參以員警在證人黃建仁身上扣得之
      海洛因1 小包，經法務部調查局鑑定結果確含毒品海洛因
      成分，驗後淨重0.29公克，空包裝重0.26公克等情節，亦
      有該局96年9 月24日調科壹字第09623069290 號鑑定書1
      份在卷足憑（偵卷第92頁）。足見證人黃建仁指證其於96
      年8 月3 日下午3 時許，以3,000 元之價格向被告購買前
      開扣案之海洛因1 小包，應可採信。另扣案之之粉末1 小
      包 (驗後淨重0.93公克），雖證人黃建仁於警詢及偵查中
      均指稱係向被告所購買之海洛因云云，惟該包粉末經法務
      部調查局鑑定結果，未發現含法定毒品成分，有前述鑑定
      書可憑；證人黃建仁此部分指訴核與事實不符，自難採信
      。準此，應認為被告係以3,000 元之價格販賣第一級毒品
      海洛因1 小包 (驗後淨重0.29公克)予 黃建仁。
    2.證人黃建仁雖於第二次檢察官偵查時改稱：毒品是甲○○
      免費提供給我的等語（偵查卷第77頁）；其於原審審理時
      則稱：上開海洛因是我向年約30幾歲綽號「阿明」之人買
      的，警詢時警察要我指證被告，我在偵查中才依據96年8
      月3 日之警詢筆錄證述是向被告買的云云。然其於原審另
      證稱：「老仔」是指甲○○，我是事後對被告不好意思，
      才會跟檢察官說被告沒有賣我海洛因等語（原審卷第62、
      63、68頁）。證人黃建仁上開翻異之詞，均係與被告同庭
      時所為之陳述，相較於警詢時，證人黃建仁當時係通緝犯
      為警緝獲，且為警查獲其持有毒品，而供出毒品來源，其
      所供以電話與被告聯絡，向被告購買海洛因之事實，並有
      電話通聯紀錄足以補強，其憑信性較高，反觀其在第2 次
      偵查及原審審理，係在被告面前陳述，心理壓力應可想見
      ，自難期待其據實陳述，此觀其證詞游移不定，可見一般
      ，是其上開翻異之證述，應係迴護被告之詞，不足採信。
    3.被告於警詢及檢察官初訊時均稱不認識黃建仁其人（警卷
      第10頁、偵查卷第3 頁），迨黃建仁第2 次出庭指證與被
      告係朋友後，被告始供認：我與黃建仁認識，黃建仁是我
      小舅子之朋友等語（偵查卷第78頁）。設若被告並無販賣
      海洛因予黃建仁之不法行為，何以須否認與黃建仁認識，
      顯見被告應係畏罪心虛，所辯無販賣海洛因予黃建仁云云
      ，不足採信。
  (二)被告於96年8 月13日下午4 時30分許販賣海洛因予黃建仁未
    遂部分：
    1.證人黃建仁於96年8 月3 日，遭警查獲持有第一級毒品海
      洛因，而向警方供出毒品來源為向被告購買，並同意配合
      警方查緝，且經警授意，黃建仁乃於96年8 月13日下午3
      時40分許，以員警楊文豪所有之門號0000000000行動電話
      撥打被告之0000000000號行動電話邀約被告並予以誘捕之
      事實，業據證人即查獲之員警楊文豪、徐文慶於偵訊中結
      證屬實（偵卷第第76、77頁）。被告亦坦承於案發前接獲
      黃建仁之電話並約在其住處見面等情不諱，另證人黃建仁
      於偵查時證稱：我被捉到當天，警察問我是向誰買海洛因
      ，警察就叫我打電話給被告說要買海洛因，我於當天下午
      幾點忘了，警察拿他的電話給我，我就打0000000000號與
      被告連絡，說要買3,000 元海洛因，我騙他說我要在他家
      外面等他，後來我就帶警察到他家外面，等他出來時警察
      就把他捉起來等語（偵查卷第13頁）。此外，並有門號00
      00000000號行動電話之通聯紀錄1 份附卷可考 (偵查卷第
      70、71頁)。 依證人黃建仁上開證詞，其於電話中已向被
      告表明購買3,000 元之海洛因，並約好交貨地點。而被告
      於原審審理時亦供稱：我在接獲黃建仁電話後約半小時才
      以2,000 元買到3 包毒品海洛因，一回到家門口就被警察
      抓到等語（原審卷第78頁）。綜合上情，足見被告應有販
      賣海洛因之意圖，否則何需在接獲黃建仁電話表明購買毒
      品之意後即向他人覓得海洛因3 包並趕回相約之地點？況
      且被告在此前不久之96年8 月3 日即有販賣海洛因給黃建
      仁之行為，故被告於96年8 月13日應有販賣海洛因予黃建
      仁之意並於行動電話中與黃建仁達成交易毒品之意思合致
      ，至為明灼。
    2.員警於被告返回其住處時，在被告身上查獲白色粉末3 小
      包，經高雄市立凱旋醫院鑑定結果均呈海洛因陽性反應，
      驗後淨重分別為0.086 公克、0. 086公克、0.080 公克等
      情，有該醫院96年9 月26日高市凱醫驗字第5047號濫用藥
      物成品檢驗鑑定書1 份在卷可參 (偵查卷第58頁)。 可見
      被告於被查獲當時，係依約到案發現場欲完成與黃建仁之
      海洛因交易，始被警方當場查獲，應可確認。被告辯稱：
      我沒有販賣海洛因給黃建仁，為警查獲之海洛因3 小包是
      供自己施用云云，應係狡卸之詞，無可採信。
    3.證人黃建仁雖於原審審理時改證稱：當日打電話時，只是
      說要去找被告，並未跟被告說要買海洛因云云。惟被告業
      於原審自承：當日黃建仁打電話來時，我正前往八德路與
      同愛街口處向他人購買毒品，買到毒品後，約過半小時，
      就回住處與黃建仁見面，隨即警察就出現逮捕我等語（見
      原審卷第77-79 頁）。而人黃建仁係當日下午3 時40分許
      以行動電話與被告聯絡，已於前述，而本件係於當日下午
      4 時30分許左右查獲並逮捕被告，則被告係於接獲黃建仁
      之電話，並購得海洛因之後，旋即趕回住處與黃建仁見面
      ，已可認定。衡諸常情，被告與黃建仁間若無特定之目的
      ，被告實無於接獲黃建仁之電話後，未幾即「趕回」住處
      與黃建仁相見之必要，其二人見面應非僅係單純之見面聊
      聊而已。再參以證人黃建仁於原審法院之證詞，應係迴護
      被告之詞，業如前述，故證人黃建仁於原審翻異之詞，顯
      不足採。
    4.所謂「陷害教唆」者，係指行為人原不具犯罪之故意，純
      因司法警察之設計教唆，始萌生犯意，而實施犯罪構成要
      件之行為而言。因係以引誘或教唆犯罪之不正當手段，使
      原無犯罪故意之人萌生犯意而實施犯罪行為，再蒐集犯罪
      證據，而予以逮捕偵辦，手段顯然違反憲法對於基本人權
      之保障，且已逾越偵查犯罪之必要程度，對於公共利益之
      維護並無意義，因此所取得之證據資料，應不具有證據能
      力。至刑事偵查技術上所謂之「釣魚」者，則指對於原已
      犯罪或具有犯罪故意之人，以設計引誘之方式，使其暴露
      犯罪事證，而加以逮捕或偵辦者而言。「釣魚」純屬偵查
      犯罪技巧之範疇，並未違反憲法對於基本人權之保障，且
      於公共利益之維護有其必要性存在，故依「釣魚」方式所
      蒐集之證據資料，非無證據能力（最高法院93年度臺上字
      第1868號判決意旨參照）。被告在為警查獲前，曾在96年
      8 月3 日販賣第一級毒品海洛因予黃建仁，嗣同日下午8
      時20分許黃建仁在高雄市鼓山區○○○○路31號5 樓前為
      警查獲持有第一級毒品海洛因後，因向警方供出毒品來源
      為被告，並同意配合警方查緝，而經警授意以行動電話撥
      打被告行動電話聯絡被告，佯稱欲購買毒品，再由員警至
      約定之高雄市○○區○○街135 巷15號前，待被告出現，
      員警即上前查獲被告，均詳如上述。證人黃建仁雖係在配
      合警方偵查之情形下，向被告佯稱欲購買毒品，而無實際
      購買之真意，惟觀之被告前業已有1 次販賣毒品與證人黃
      建仁之行為，被告在與黃建仁聯絡前，顯然原即有販賣海
      洛因之故意，是其並非因員警安排黃建仁提供海洛因交易
      之機會，始形成販賣海洛因之犯意，要與行為人原無犯罪
      之故意，僅因遭受「陷害教唆」始為之者，迥然有別，故
      本件應屬合法之「誘捕偵查」，而非「陷害教唆」，附此
      敘明。被告此部分販賣第一級毒品海洛因予黃建仁之行為
      ，亦甚明灼。
  (三)邇來政府為杜絕毒品氾濫，毒害人民甚深，再三宣導教民眾
    遠離毒品、媒體之報導既深且廣，對於毒品之禁絕，應為民
    眾所熟悉。又政府對於查緝施用、轉讓及販賣毒品無不嚴格
    執行，且販賣毒品罪更係重罪，設若無利可圖，衡情一般持
    有毒品者，當不致輕易將其持有之毒品交付他人；況第一級
    毒品海洛因價格不貲，且販賣毒品係違法行為，非可公然為
    之，亦無公定之價格，不論任何包裝，均可任意分裝增減分
    量，每次買賣價量，亦可能隨時依雙方間之關係深淺、資力
    、需求量及對行情之認知、來源是否充裕、查緝是否嚴緊，
    購買者被查獲時供述購買對象之可能性風險之評估等，因而
    異其標準，並機動調整，非可一概而論，是販賣利得除經坦
    承犯行或價量俱臻明確外，委難查得實情，販賣之人從價差
    或量差中牟利方式雖異，其意圖營利之非法販賣行為則屬同
    一。本件被告第一次販賣海洛因予黃建仁之犯行，雖未能明
    確查知被告購入毒品之實際價格為何，然其前揭所為第一級
    毒品海洛因之有償交易行為，除有反證可資認定果係基於其
    他非關圖利之本意外，尚難徒因無法查悉其販入之價格，即
    得逕謂被告主觀上無營利之意圖，而阻卻其販賣海洛因毒品
    犯行之成立。至於被告第二次販賣海洛因予黃建仁犯行，被
    告業已供稱係以2,000 元購入扣案之3 小包海洛因，而被告
    與黃建仁約定之交易價格則係3,000 元，業如前述，此部分
    被告顯然具有營利之意圖甚明。
  (四)綜上所述，被告於96年8 月3 日販賣第一級毒品海洛因予黃
    建仁既遂、於96年8 月13日販賣第一級毒品海洛因予黃建仁
    未遂之事證已臻明確，被告所辯要係卸責之詞，不足採信，
    犯行均堪認定。
三、論罪科刑部分：
  (一)按施用毒品者，配合警方向被告偽稱欲購買海洛因，實際上
    其雖無購買毒品之真意，惟被告與之聯絡後，既已依約攜帶
    毒品前往交易，其即有販賣毒品之故意，並已著手販賣毒品
    之行為，僅因購毒者無購買之真意，致未完成販賣該毒品之
    行為，惟仍應構成販賣毒品未遂罪（最高法院85年度第4 次
    刑事庭會議決議、90年臺上字第4237號判決參照）。查被告
    於96年8 月13日下午4 時30分許販賣海洛因予黃建仁，係因
    黃建仁遭警方查獲施用毒品後，向警供稱其毒品來源，在警
    方示意下由黃建仁聯絡被告攜帶毒品海洛因前往交易而查獲
    ，因黃建仁並無毒品買入之真意，是此部分被告雖有賣出之
    意，雙方意思表示無從為一致，應論以販賣第一級毒品未遂
    罪。
  (二)核被告於96年8 月3 日販賣海洛因予黃建仁之行為，係犯毒
    品危害防制條例第4 條第1 項之販賣第一級毒品罪。被告於
    96年8 月13日販賣海洛因予黃建仁未得逞之行為，係犯同條
    第6 項、第1 項之販賣第一級毒品未遂罪；被告已著手於販
    賣第一級毒品犯罪行為之實行而不遂，應依刑法第25條第2
    項未遂犯之規定減輕其刑。被告持有第一級毒品海洛因之低
    度行為，為販賣之高度行為所吸收，不另論罪。查被告前於
    91年間，因違反毒品危害防制條例案件，經法院判處有期徒
    刑10月、6 月，定應執行有期徒1 年2 月確定，並於95年6
    月17日執行完畢，有臺灣高等法院被告前案紀錄表在卷可稽
    ，其於有期徒刑執行完畢後5 年以內，故意再犯本件有期徒
    刑以上之上開二罪，均為累犯，各應依刑法第47條第1 項規
    定就法定刑罰金刑部分加重其刑 (法定刑死刑、無期徒刑部
    分依法不得加重)。 被告所犯上開2 罪，犯意各別，行為互
    殊，應予分論併罰。又販賣第一級毒品罪法定本刑為死刑、
    無期徒刑，刑罰甚為嚴厲，而被告販賣第一級毒品既遂犯行
    ，獲利僅3,000 元，金額甚微，被告販賣第一級毒品未遂犯
    行，尚未獲利，被告顯非專門從事販毒之大中型毒梟可比，
    且本件被告亦未被查獲有藏放大量毒品，益徵其係偶然為販
    賣營利之行為，並非經常性之犯罪，衡其情節尚屬輕微，堪
    認係一時失慮而罹重典，犯罪情狀在客觀上可引起一般人之
    同情，倘科以上開罪名之法定最輕本刑死刑或無期徒刑，猶
    嫌情輕法重，爰依刑法第59條規定，就被告所犯上開二罪均
    酌減其刑，法定刑罰金刑部分並依法先加後減之。另被告販
    賣第一級毒品未遂部分，並遞減其刑。
四、被告販賣第一級毒品犯行罪證明確，原審法院予以論罪科刑
    ，固非無據。惟查：(一)依卷附法務調查局鑑定書明載送驗檢
    品一包含第一級第六項毒品海洛因成分，淨重0.29公克，另
    一包淨重0.93公克則未發現含法定毒品成分，原判決認定淨
    重0.93公克部分屬第一級毒品海洛因，認該部分被告亦成立
    犯罪，自屬採證違法。(二)被告販賣第一級毒品海洛因未遂犯
    行，原判決理由欄未說明依刑法第25條第2 項規定減輕其刑
    ，據上論結欄亦漏引該條文，顯有疏漏。(三)原判決理由欄業
    已敘明被告所犯上開二罪，爰依刑法第59條規定酌減其刑，
    惟據上論結欄卻漏引該條文，亦有疏失。(四)檢察官所起訴之
    全部事實，經法院審理結果認為一部不能證明犯罪或行為不
    罰時，僅於判決理由內說明不另為無罪之諭知，毋庸於主文
    內為無罪之宣示。換言之，檢察官如以實質上一罪及裁判上
    一罪起訴，其在訴訟上只有一個訴權，基於審判不可分之原
    則，其一部判決效力及於全部，法院如認一部成立犯罪他部
    分被訴犯罪不能證明時，僅能為單一主文之一罪判決，其不
    能證明犯罪之部分，亦僅能於判決理由內說明因係被訴實質
    上或裁判上一罪，故不另為無罪之諭知之旨，不得強行割裂
    為一部有罪一部無罪之判決。此有最高法院92年度台上字第
    4031號、83年度台上字第868 號判決意旨可參。本件檢察官
    起訴被告多次販賣第一級毒品海洛因之行為，係出於販賣毒
    品之單一犯意，具有集合犯之包括上一罪關係，應論以一罪
    ，此有起訴書在卷可憑，則揆諸首揭說明，對於檢察官起訴
    認定係一罪之犯罪事實，縱檢察官之見解有誤，原審亦無從
    自行認定被告多次販賣第一級毒品行為間為數罪關係，並予
    以割裂諭知被告除判決事實欄所載販賣第一級毒品2 次之犯
    行外，其餘被訴販賣第一級毒品部分無罪之判決。原判決就
    被告被訴自96年5 、6 月間某日起至同年8 月2 日販賣第一
    級毒品予黃建仁多次犯罪不能證明部分另為無罪之判決，亦
    有違誤 (詳如後述)。 被告上訴意旨否認有販賣第一級毒品
    海洛因既遂及未遂犯行，雖無理由，惟檢察官上訴以原判決
    有上開第(三)點之違誤，則為有理由，且原判決另有前開可議
    之處，即屬無可維持，應由本院將原判決關於販賣第一級毒
    品既遂、未遂、定執行刑及無罪部分撤銷改判。
五、本院審酌毒品戕害人身，一經染毒，極易成癮，影響頗為深
    遠，如任其氾濫、擴散，影響社會治安，危害非淺，被告明
    知其害，仍將毒品賣與他人，助漲毒品氾濫，犯罪後復未坦
    白承認，態度欠佳，本不宜輕縱；惟念其販賣之毒品數量非
    鉅，金額甚低，非一般專門從事販賣毒品之徒可比，衡其犯
    罪情節尚非重大，犯罪所得僅3,000 元，為警查獲該次販賣
    海洛因犯行屬未遂階段，尚無所獲，被告犯罪所生危害仍屬
    輕微，所得利益甚微等一切情狀，各量處如主文第二項所示
    之刑，並定其應執行刑。扣案之海洛因3 小包（驗後淨重分
    別為0.086 公克、0.086 公克、0. 080公克）屬第一級毒品
    ，已如前述，應依毒品危害防制條例第18條第1 項前段規定
    ，於被告所犯販賣第一級毒品未遂罪項下宣告沒收銷毀之。
    又毒品危害防制條例第18條第1 項前段規定，應諭知沒收並
    銷燬之者，以查獲之毒品及專供製造或施用毒品之器具為限
    ，並不及於毒品之外包裝，而毒品外包裝既係用於包裹毒品
    ，防其裸露、潮濕，便於攜帶販賣，亦係供販賣毒品所用之
    物（最高法院92年度臺上字第1288號判決意旨參照）；上開
    包裝海洛因之外包裝袋3 只，屬被告所有，應依毒品危害防
    制條例第19條第1 項規定，於被告所犯販賣第一級毒品未遂
    罪項下宣告沒收。被告販賣第一級毒品海洛因既遂部分，所
    得3,000 元雖未扣案，仍應依毒品危害防制條例第19條第1
    項規定宣告沒收，如全部或一部不能沒收時，以其財產抵償
    之。另扣案之NOKIA 廠牌行動電話1 支，係被告所有，已經
    被告供明，且係供被告販賣第一級毒品所用之物，應依毒品
    危害防制條例第19條第1 項規定於販賣第一級毒品既遂及未
    遂罪名項下，均宣告沒收。上開扣案之行動電話門號000000
    0000號SIM 卡則係被告之友人藍國家所申請，業據被告於原
    審供陳在卷（見原審卷第72、73頁），該SIM 卡非被告所有
    ，爰不為沒收之諭知。至鑑驗耗用之海洛因，業已滅失不存
    在，自毋庸宣告沒收銷燬之。另在證人黃建仁身上查扣之海
    洛因1 小包（驗後淨重0.29公克），非本案扣押之物，本院
    亦不予宣告沒收銷燬之。
六、不另為無罪諭知部分：
  (一)公訴意旨另以：被告除上開販賣第一級毒品海洛因既未遂各
    1 次犯行外，仍基於販賣第一級毒品之犯意，自96年5 、6
    月間某日起，至96年8 月2 日止以行動電話0000000000號與
    黃建仁所使用之行動電話0000000000號聯繫毒品交易時地及
    數量後，在其高雄市○○區○○街135 巷15號住處，販賣3,
    000 元至5,000 元不等之海洛因予黃建仁多次，因認被告此
    部分亦涉有販賣第一級毒品之罪嫌云云。
  (二)按「犯罪事實應依證據認定之，無證據不得認定犯罪事實」
    、「不能證明被告犯罪者，應諭知無罪之判決」，刑事訴訟
    法第154 條第2 項、第301 條第1 項分別定有明文。申言之
    ，犯罪事實之認定應憑證據，如未能發現相當證據，或證據
    不足以證明，自不能以推測或擬制之方法，作為裁判基礎（
    最高法院40年台上字第86號判例意旨參照）。再按施用毒品
    者所稱其向某人買受毒品之指證，不得作為有罪判決之唯一
    證據，仍須調查其他必要之證據，資以補強其指證之真實性
    ，始為適法。又關於毒品施用者其所稱向某人購買毒品之供
    述，必須補強證據佐證，係指毒品購買者之供述縱使並無瑕
    疵，仍須補強證據佐證而言，以擔保其供述之真實性。該所
    謂補強證據，必須與該施用毒品者關於相關毒品交易之供述
    ，具有相當程度之關連性，因該補強證據之佐證，足使一般
    人對於施用毒品之供述無合理之懷疑存在，而得確信其為真
    實，始足當之（最高法院96年度臺上字第351 號判決意旨參
    照）。
  (三)查檢察官起訴被告於上開時地，販賣海洛因多次予黃建仁等
    情，為被告所堅決否認，而檢察官除提出證人即施用毒品者
    黃建仁於警詢、偵訊時之證詞為證外，並無任何證據可佐其
    說，是就此部分，揆諸上揭規定及最高法院判決意旨，自難
    僅以證人黃建仁之證詞為唯一證據，遽認被告有上開販賣、
    海洛因、甲基安非他命犯行。
  (四)綜上而論，被告被訴於上開時地，販賣海洛因予黃建仁多次
    等情節，核屬不能證明，本院無從獲致被告有罪判決之確切
    心證，原應為被告無罪之諭知，惟公訴人就此部分與前開論
    罪科刑部分，以集合犯之包括一罪關係起訴，爰不另為無罪
    之諭知，附此敘明。
七、原判決關於被告被訴販賣第二級毒品無罪部分，業經本院前
    審判決確定在案，本院自不予論述。
據上論結，應依刑事訴訟法第369 條第1 項前段、第364 條、第
299 條第1 項前段，毒品危害防制條例第4 條第1 項、第6 項、
第18條第1 項前段、第19條第1 項，刑法第11條、第25條第2 項
、第47條第1 項、第59條、第51條第5 款，刑法施行法第1 條之
1， 判決如主文。
本案經檢察官孫小玲到庭執行職務。
中    華    民    國    97    年    11    月    14    日
                  刑事第九庭    審判長法  官  莊秋桃
                                      法  官  裕斗
                                      法  官  范惠瑩
以上正本證明與原本無異。
如不服本判決應於收受本判決後10日內向本院提出上訴書狀，其
未敘述上訴理由者，並得於提起上訴後10日內向本院補提理由書
狀（均須按他造當事人之人數附繕本）「切勿逕送上級法院」。
中    華    民    國    97    年    11    月    14    日
                                      書記官  吳華榮
附錄本件判決論罪科刑法條：
毒品危害防制條例第4條
製造、運輸、販賣第一級毒品者，處死刑或無期徒刑；處無期徒
刑者，得併科新臺幣 1 千萬元以下罰金。


司法院資訊處製作；財團法人民間司法改革基金會備份。
